行　政　法　院　判　決　　　　　　　　　　　　　八十八年度判字第四一三五號
　　原　　　告　甲○○
　　被　　　告　宜蘭縣政府
右當事人間因水污染防治法事件，原告不服行政院環境保護署中華民國八十七年十一
月四日八七環署訴字第七二八九一號再訴願決定，提起行政訴訟。本院判決如左︰
　　主  文
原告之訴駁回。
　　事  實
緣原告從事畜牧業，其養豬場排放廢水，經被告環境保護局聯合稽查小組於民國八十
六年十二月三十日十六時三十分派員前往稽查採樣（放流口），檢樣結果：懸浮固體
七二八○毫克＼公升、生化需氧量六四四○毫克＼公升，未符合放流水標準所定懸浮
固體二○○毫克＼公升、生化需氧量一○○毫克＼公升之限值，乃由被告據以裁處新
台幣（下同）六萬元罰鍰，並限期於八十七年三月十七日前改善完成。原告不服，提
起一再訴願，遞遭駁回，遂提起行政訴訟。茲摘兩造訴辯意旨於次：
原告起訴意旨略謂︰一、按「處分應依積極之證據，倘積極證據不足以為不利被處分
人事實之認定時，即應為有利被處分人之認定，更不必有任何有利之證據，另所謂證
據應在客觀上達於一般人均不致有所懷疑者為限」此乃法理上論斷之依據。今被告無
法證明於原告申報之廢水放流口所採水樣是否符合程序正義，反一再認原告有違反水
污染防治法之情形，執意為之懲處，依法尚有未洽之處、原告亦難誠服。二、原告自
行委託之清華科技檢驗股份有限公司係獲有行政院環境保護署認可證字號之檢測單位
。今臺灣省政府認其水質樣品檢驗報告僅能代表原告於檢測當天之廢污水結果，無法
推翻被告之檢測結果。然該清華科技檢檢股份有限公司取樣時，原告在旁監督、證實
確係取自原告養豬之放流口無誤，然被告取樣時，原告無從知悉，被告自有程序上之
瑕疵。為此，請求判決撤銷一再訴願決定及原處分等語。
被告答辯意旨略謂︰一、按「事業．．．排放廢（污）水於地面水體者，應符合放流
水標準。」「事業．．．排放廢（污）水，違反第七條第一項規定者，處新台幣六萬
元以上六十萬元以下罰鍰，並通知限期改善。．．．」水污染防治法第七條第一項及
第三十八條定有明文。故事業排放廢（污）水於地面水體者，應符合放流水標準，為
上揭法條明定業者應盡之義務，凡排放廢（污）水於地面水體未符合放流水標準，即
應受罰。本案原告養豬場排放廢水，既經被告環保稽查人員採樣檢驗不符合放流水標
準，被告以裁處六萬元罰鍰，並限期改善完成，用促踐行改善之義務，並無違法或不
當。且本案係有三位稽查人員前往原告養豬場稽查，並在稽查紀錄上載明：「有廢水
排放、承受水體：蘭陽溪」、「未妥善操作處理設備」、「採樣點：放流口」、「樣
品保存方式：塑膠瓶、攝氏四度保存」、「廢水未經處理逕流排放」，並當場拍攝照
片四張，由照片觀之，採樣地點及廢水排放情形明顯可見，是本案違規事實洵屬明確
；原告訴稱本案被告無法證明於原告申報之廢水放流口所採水樣是否符合程序正義云
云，並非事實，委無可採。查水污染防治法相關法規內並無環保稽查人員應會同事業
始可進行稽查之規定。縱環保稽查人員進行稽查時並無事業人員於稽查現場或事業人
員未於稽查紀錄上簽名，所為之稽查亦難指為違法。況本案稽查紀錄上已載明：「十
二月二十六日十五時三十分曾前往稽查，有廢水排放，．．．負責人未在場，至住所
訪問，負責人不在，通知負責人太太。今日稽查時仍無人在場，往住處通知並轉知其
太太本人。」已足明當時情事。另原告稱自行委託檢驗公司檢驗合格，且取樣時，
原告在旁監督，證實確係取自原告養豬場之放流口無誤云云，查其採樣期日為八十六
年十一月二十六日，與本案稽查採樣日期有別，本難執此認為本案處分有所違誤。原
告所辯，顯無理由，請判決駁回原告之訴。
    理  由
按「事業．．．排放廢（污）水於地面水體者，應符合放流水標準。」「事業．．．
排放廢（污）水，違反第七條第一項規定者，處新台幣六萬元以上六十萬元以下罰鍰
，並通知限期改善。．．．」水污染防治法第七條第一項及第三十八條定有明文。本
件原告從事畜牧業，其養豬場排放廢水，經被告環境保護局聯合稽查小組於民國八十
六年十二月三十日十六時三十分派員前往稽查採樣（放流口），檢樣結果：懸浮固體
七二八○毫克＼公升、生化需氧量六四四○毫克＼公升，未符合放流水標準所定懸浮
固體二○○毫克＼公升、生化需氧量一○○毫克＼公升之限值，乃由被告據以裁處六
萬元罰鍰，並限期於八十七年三月十七日前改善完成，核與首開法律規定並無不合，
一再訴願決定遞予維持，亦無違誤，均應予維持。原告訴稱，被告取樣時，原告並不
在場，無法證明原告申報之廢水放流口所採水樣是否符合程序正義，反認原告有違反
水污染防治法之情形，於法不合。且原告自行委託獲行政院環境保護署認證之檢驗公
司檢驗合格云云。惟查本件執行稽查勤務之宜蘭縣環境保護局聯合稽查小組，係依法
令執行公務人員，其將稽查發現之違規事實記載事業水污染稽查紀錄，該稽查記錄為
稽查人員執行公務時所製作之公文書，自應推定其記載內容為真實，足為事實認定之
證據。本案有三位稽查人員前往原告養豬場稽查，並在稽查紀錄上載明「有廢水排放
、承受水體：蘭陽溪」、「未妥善操作處理設備」、「採樣點：放流口」、「樣品保
存方式：塑膠瓶、攝氏四度保存」、「廢水未經處理逕流排放」並有當場拍攝照片四
張，由照片觀之，採樣地點及廢水排放情形明顯，且稽查紀錄上亦載明「十二月二十
六日十五時三十分曾前往稽查，有廢水排放，．．．負責人未在場，至住所訪問，負
責人不在，通知負責人太太。今日稽查時仍無人在場，往住處通知並轉知其太太、本
人」已足以明當時情事。原告主張，被告取樣，違反程序正義云云，難謂有理由。
而原告訴稱曾委託檢驗公司檢驗合格云云，惟其採樣期日為八十六年十一月二十六日
，與本件稽查採樣期日有別，自難據以指摘本件處分有所違誤。綜上所述，原告起訴
意旨並無理由，應予駁回。
據上論結，本件原告之訴為無理由，爰依行政訴訟法第二十六條後段，判決如主文。
中    華    民    國     八十八      年     十二     月      十六       日
                    行 政 法 院 第 二 庭
                                審 判 長 評  事      陳  石  獅
                                         評  事      彭  鳳  至
                                         評  事      黃  合  文
                                         評  事      林  茂  權
                                         評  事      王  立  杰
右  正  本  證  明  與  原  本  無  異
                                         法院書記官  王  福  瀛
中    華    民    國     八十八      年     十二     月      十七       日
